臺灣橋頭地方法院刑事判決　　　　　　　 110年度易字第57號
公　訴　人　臺灣橋頭地方檢察署檢察官
被　　　告　孟三騏



上列被告因恐嚇案件，經檢察官提起公訴（109年度偵字第11550
號），本院判決如下：
    主  文
甲○○無罪。
    理  由
一、公意旨略以：被告甲○○為址設高雄市○○區○○街00號亞
    洲度假村社區之住戶，告訴人乙○○於民國109 年間擔任上
    開社區管理委員會（下稱管委會）主任委員，被告對告訴人
    長期擔任主任委員一職心生不滿，竟基於恐嚇危害安全之犯
    意，於109 年5 月12日至5 月20日間，在多數住戶共同參與
    之LINE群組「亞洲㊣公寓大廈管理」內，以名稱「甲○○中
    華電信」之帳號發布留言：「誰阻擋就打誰！當場打趴下去
    ！張簡總幹事幾歲了？經得起打嗎？別踹牠兩腳就給我死在
    當場，出人命要賠的錢可不少…我看要事先安排沒財沒產的
    少年仔來動手」、「我想，五月17日當天是否考慮當場開打
    ，直接把這七名非法委員毒打一頓」、「我不喝酒，打人要
    保持頭腦清醒理智，武力是經過縝密計算的」、「對付不公
    不義，有時候直接武力處理可能是最好的解決方案」、「甲
    ○○，Google一下公然開打是有政府背書的」、「我是政府
    認證的黑社會，跟謝旻完全兩回事」、「牠們敢耍弄謝旻，
    但要是對我失信那很抱歉，牠們的家屬會連祭拜的機會都沒
    有，包括警方也不可能找到屍體，我處事的原則就是這樣」
    、「請用大便抹在趙皇身上」、「這樣下去，除非一顆子彈
    送她好走，亞洲度假管委會無論怎麼選，永遠都是趙某掌控
    住了」、「關鍵在怎麼解決乙○○，其他都是她的棋子而已
    」、「乙○○聰明，有1 高人指點，如果叫的是黑道，我馬
    上動手讓她難看，會議失敗，但她找來這麼多警察，不但所
    長親自出馬全程在場，還有更高階的制服和便衣警多人」、
    「最後可能要找幾個藥骨ㄟ，吸毒吸得六親不認的，進行暗
    殺……」、「這樣看起來，不把趙終痛連人帶屍沈入海底，
    這罪惡無法終止了」等文字恐嚇告訴人及社區總幹事與其他
    委員，致生危害於告訴人等人之安全。因認被告涉犯刑法第
    305 條之恐嚇危害安全罪嫌。
二、按傳聞法則之設，係為保障被告之反對詰問權，故於無罪判
    決，縱然法院採用無具證據能力之證據，作為判斷依據，對
    於被告而言，既無不利益，自毋庸贅述所依憑之證據資料究
    竟有無證據能力，以符合判決精簡原則之要求，合先敘明（
    最高法院104年度台上字第1374號判決意旨可參）。是被告
    既經本院認定犯罪不能證明（詳後述），揆諸上開說明，即
    不再論述以下所援引有關證據之證據能力，合先敘明。
三、次按犯罪事實應依證據認定之，無證據不得認定犯罪事實；
    不能證明被告犯罪者，應諭知無罪之判決，刑事訴訟法第15
    4條第2項、第301條第1項分別定有明文。又認定不利於被告
    之事實，須依積極證據，苟積極證據不足為不利於被告事實
    之認定時，即應為有利於被告之認定，更不必有何有利之證
    據；認定犯罪事實所憑之證據，雖不以直接證據為限，間接
    證據亦包括在內，然而無論直接或間接證據，其為訴訟上之
    證明，須於通常一般之人均不致有所懷疑，而得確信為真實
    之程度者，始得據為有罪之認定，若其關於被告是否犯罪之
    證明未能達此程度，而有合理性懷疑之存在，致使無從形成
    有罪之確信，根據「罪證有疑，利於被告」之證據法則，即
    不得遽為不利於被告之認定。又事實之認定，應憑證據，如
    未能發現相當證據，或證據不足以證明，自不能以推測或擬
    制之方法，以為裁判之基礎。再刑事訴訟法第161條第1項規
    定：檢察官就被告犯罪事實，應負舉證責任，並指出證明之
    方法。因此，檢察官對於起訴之犯罪事實，應負提出證據及
    說服之實質舉證責任。倘其所提出之證據，不足為被告有罪
    之積極證明，或其指出證明之方法，無從說服法院以形成被
    告有罪之心證，基於無罪推定之原則，自應為被告無罪判決
    之諭知（最高法院30年上字第816號、76年台上字第4986號
    、40年台上字第86號、92年台上字128號判決意旨參照）。
四、公訴意旨認被告涉犯上開罪嫌，無非係以被告之供述、告訴
    人之指訴、亞洲㊣公寓大廈管理LINE群組對話紀錄等為主要
    論據。訊據被告固坦承有以「甲○○中華電信」之名稱加入
    上開LINE群組及為上開言論之事實，惟堅詞否認有何恐嚇危
    害安全之犯行，辯稱：上開群組乃張麗美因與告訴人有糾紛
    而設立，宗旨乃扳倒告訴人掌控之管委會，成員須經審核始
    能加入，非所有住戶均能加入，告訴人不在群組內，不清楚
    誰將上開言論外流給告訴人，我所為上開言論乃針對群組內
    成員言論所作之評論，無對告訴人恐嚇之故意等語。經查：
（一）被告為上址亞洲度假村社區之住戶，告訴人於109 年間擔
      任該社區管委會主任委員，被告對告訴人長期擔任主任委
      員一職心生不滿，而於109 年5 月12日至5 月20日間，在
      有多數住戶為成員之LINE群組「亞洲㊣公寓大廈管理」內
      ，以名稱「甲○○中華電信」之帳號發布留言：「誰阻擋
      就打誰！當場打趴下去！張簡總幹事幾歲了？經得起打嗎
      ？別踹牠兩腳就給我死在當場，出人命要賠的錢可不少…
      我看要事先安排沒財沒產的少年仔來動手」、「我想，五
      月17日當天是否考慮當場開打，直接把這七名非法委員毒
      打一頓」、「我不喝酒，打人要保持頭腦清醒理智，武力
      是經過縝密計算的」、「對付不公不義，有時候直接武力
      處理可能是最好的解決方案」、「甲○○，Google一下公
      然開打是有政府背書的」、「我是政府認證的黑社會，跟
      謝旻完全兩回事」、「牠們敢耍弄謝旻，但要是對我失信
      那很抱歉，牠們的家屬會連祭拜的機會都沒有，包括警方
      也不可能找到屍體，我處事的原則就是這樣」、「請用大
      便抹在趙皇身上」、「這樣下去，除非一顆子彈送她好走
      ，亞洲度假管委會無論怎麼選，永遠都是趙某掌控住了」
      、「關鍵在怎麼解決乙○○，其他都是她的棋子而已」、
      「乙○○聰明，有1 高人指點，如果叫的是黑道，我馬上
      動手讓她難看，會議失敗，但她找來這麼多警察，不但所
      長親自出馬全程在場，還有更高階的制服和便衣警多人」
      、「最後可能要找幾個藥骨ㄟ，吸毒吸得六親不認的，進
      行暗殺……」、「這樣看起來，不把趙終痛連人帶屍沈入
      海底，這罪惡無法終止了」等文字等情，業據被告坦承不
      諱（警卷第2 至5 頁、偵卷第41至43頁、審易卷第57頁）
      ，並經證人即告訴人證述明確（警卷第7 至10頁、偵卷第
      39至45頁、易卷第114 至120 頁），並有LINE群組對話紀
      錄擷圖1 份（偵卷第47至77頁）在卷可證，是此部分事實
      ，首堪認定。
（二）按刑法第305 條之恐嚇罪，所稱以加害生命、身體、自由
      、名譽、財產之事，恐嚇他人者，係指以使人生畏怖心為
      目的，而通知將加惡害之旨於被害人而言。若僅在外揚言
      加害，並未對於被害人為惡害之通知，尚難構成本罪。通
      知之方式，雖有「直接」及「確定間接」之方式；亦即，
      由行為人對被害人為加害之通知及行為人將加害之旨通知
      第三人，並明示其轉知被害人，如為「不確定間接」之方
      式，亦即，行為人將加害之旨通知第三人，而未明示其轉
      知被害人，即與刑法第305 條之要件未合。
（三）被告於上開時間雖於LINE群組「亞洲㊣公寓大廈管理」發
      表如上之言論，然告訴人斯時並未在群組內乙情，業據告
      訴人陳述明確（審易卷第61頁、易卷第119 頁），且上開
      群組成員之對話內容乃批評告訴人擔任管委會主任委員及
      其他委員之作為、反對告訴人及其他委員擔任該等職務等
      情，此觀上開LINE群組對話紀錄擷圖1 份自明，且被告供
      稱：上開群組乃張麗美因與告訴人間有糾紛而設立，宗旨
      乃扳倒告訴人掌控之管委會，成員須經審核始能加入，非
      所有住戶均能加入。我不知道誰將上開言論外流給告訴人
      ，且我當時認為群組成員不會將言論向外透漏，因他們與
      告訴人之關係並非那麼友善等語（審易卷第57頁、易卷第
      193 頁），而告訴人證稱：有2 位住戶認被告被告上開言
      論太離譜、不堪，為我打抱不平，而轉傳訊息給我，他們
      沒說是被告要他們轉告我要我小心一點，就是截圖給我而
      已，我才知道上情等語（審易卷第61頁、易卷第115 至
      117 頁），可徵被告行為時並未預見有群組成員會將上開
      言論傳達給告訴人或其他委員，告訴人會知悉上開言論，
      實係因事後不詳群組成員轉傳訊息，顯見被告於上開群組
      發表上揭言論後，並無透過或要求任何成員告知告訴人或
      其他委員上情，亦無從由告訴人之證述及上開LINE對話紀
      錄所顯示之內容，得知被告有何得期待他人為其轉知惡害
      內容之理，自難認被告有何將惡害以直接或確定間接方式
      通知告訴人或其他委員之犯意，是被告所為，僅屬單純之
      在外揚言加害，與恐嚇危害安全罪之要件有間。
五、綜上所述，本案依公訴人所提出之證據，尚不足以證明被告
    上開行為乃以使告訴人等人生畏怖心為目的，而將加惡害之
    旨以直接或確定間接（即明示他人轉知）之方式通知告訴人
    或其他委員，而難以認定被告有公訴意旨所指之恐嚇危害安
    全犯行，此外，本院在得依或應依職權調查證據之範圍內，
    復查無其他積極證據足資證明被告確有公訴人所指前開犯行
    ，自屬不能證明被告犯罪，應為被告無罪之諭知。
據上論斷，應依刑事訴訟法第301條第1項，判決如主文。
本案經檢察官彭斐虹提起公訴，檢察官楊翊妘到庭執行職務。
中    華    民    國    110    年    12    月    1    日    
                  刑事第七庭  審判長  法  官  周佑倫
                                      法  官  蔡宜靜
                                      法  官  黄筠雅
以上正本證明與原本無異。
如不服本判決應於收受送達後20日內向本院提出上訴書狀，並應
敘述具體理由；如未敘述上訴理由者，應於上訴期間屆滿後20日
內向本院補提理由書（均須按他造當事人之人數附繕本）「切勿
逕送上級法院」。
中    華    民    國   110    年    12    月    1     日
                                      書記官  郭力瑋
卷宗標目對照表
┌──────────────────────────────────────┐
│一、高雄市政府警察局刑警大隊刑案偵查卷宗高市警刑大偵21字第10972628700號卷， │
│    稱警卷；                                                                │
│二、臺灣橋頭地方檢察署109年度偵字第11550號卷，稱偵卷；                      │
│三、臺灣橋頭地方法院110年度審易字第166號卷，稱審易卷；                      │
│四、臺灣橋頭地方法院110年度易字第57號卷，稱易卷。                           │
└──────────────────────────────────────┘